臺灣嘉義地方法院交通事件裁定　　 96年度交聲更(二)字第5號
原處分機關　交通部公路總局嘉義市監理站
異　議　人　甲○○
上列受處分人因違反道路交通管理處罰條例案件，對於原處分機
關即交通部公路局嘉義市監理站中華民國九十五年四月十日所為
之處分（嘉監裁字第76-T00000000號裁決書）聲明異議，經本院
於九十六年三月二十七日裁定後，異議人不服提起抗告，經臺灣
高等法院台南分院以九十六年度交抗字第七十四號撤銷原裁定，
發回本院更為裁定，本院裁定如下：
    主  文
異議駁回。
    理  由
一、原處分機關略以：異議人即受處分人甲○○（下簡稱異議人
    ），於民國九十五年三月一日十六時三十分許，駕駛車牌號
    碼2W—1662號自用小貨車，在台九線公路四百零二點二公里
    處，經臺東縣警察局以東警交字第T00000000號舉發「闖紅
    燈」交通違規，再由原處分機關即交通部公路局嘉義市監理
    站（下稱原處分機關）於九十五年四月十日，依道路交通管
    理處罰條例第五十三條第一項之規定，以嘉監義字第裁76-T
    00000000號，對異議人為罰鍰新臺幣二千七百元，並依第六
    十三條第一項登記違規點數共三點之處分等語。
二、聲明異議意旨則以：異議人於上開時、地，駕駛上開車輛，
    行經該路段時確實遵守交通號誌於路口停車等待，由紅燈變
    換綠燈再行駛，員警應提出證據證明其有違規事實，故原處
    分機關之裁決，於法不合，應予撤銷，為此聲明異議云云。
三、按汽車駕駛人，行經有燈光號誌管制之交岔路口闖紅燈者，
    處新臺幣一千八百元以上五千四百元以下罰鍰。又按汽車駕
　　駛人有第五十三條情形者，記違規點數三點。道路交通管理
　　處罰條例第五十三條第一項及第六十三條第一項第三款分別
    定有明文。
四、經查：
（一）查本件受處分人於九十五年三月一日下午四時三十分許，
      駕駛2W—1662號小貨車，在台九線公路四百零二點二公里
      處，經臺東縣警察局，以東警交字第T-00000000號舉發「
      闖紅燈」交通違規等情，有臺東縣警察局上開舉發違反道
      路交通管理事件通知單、交通違規陳述單及查詢單在卷可
      稽（詳本院九十五年度交聲字第八二號卷第六、七頁）。
      是該部分事實，應堪認定。
（二）而本件案發時異議人駕駛上開自用小貨車，由南往北方向
      闖越上開路段四岔路口之紅燈號誌，即為警員於該路口之
      水電行北方約五十公尺處攔查等情，為證人即本件舉發員
      警楊敏政及江文祥於本院囑託臺灣臺東地方法院訊問時均
      結證綦詳；而證人楊敏政復就該路口號誌變換情形證稱：
      當時交通號誌沒有故障，運作正常，由取締位置由北往南
      觀看，台九線指示路牌上橫式號誌若為紅燈，從太麻里街
      上過來的號誌即為綠燈；若太麻里方向號誌變成紅燈，就
      是大王國中路口號誌變成綠燈，再轉換成台九線變成綠燈
      ；一定要取締方向看過去指示路牌上之橫式號誌為綠燈，
      外環道之號誌才會是綠燈，如果指示牌上方橫式號誌是紅
      燈，外環道路那邊的號誌也是紅燈等語明確（見交聲第八
      二號卷第二十八頁至第三十一頁）；另證人江文祥亦於本
      院證稱：我們在那個位置，無法看見駕駛人在外環道停紅
      綠燈狀況，我們是由北往南，依指示牌上紅綠燈，來判斷
      是否闖紅燈；由北往南，如為紅燈，他從外環道開來，即
      是闖紅燈等語（見交聲第八二號卷第三十一頁至第三十三
      頁），參諸證人楊敏政、江文祥係依法執行公務，與異議
      人並不相識，素無怨隙，且目睹及取締異議人上開違規情
      事，衡情應無設詞攀誣、或虛構違規事實以陷害異議人之
      理；佐以本件路口為三時向號誌路口，於九十五年三月一
      日時三時向變換方式為第一時向為台九線（即外環道路、
      台九線行向之車輛可通行）、第二時向為太麻里街往臺東
      方向可通行、第三時向為自大王國中駛出車輛可通行，即
      該路口紅綠燈變換方式如下：(1)自外環道路由南往北及自
      台九線由北往南之行向同時為綠燈，其他行向均為紅燈；
      再轉換為(2)自太麻里街由南往北行向為綠燈時，其他行向
      均為紅燈；再轉換為(3)自大王國中由西往東行向為綠燈時
      ，其他行向均為紅燈，並依上述次序變換燈號，有臺東縣
      警察局九十六年二月十五日東警交字第0960034213號函附
      本件路口燈號位置與變換方式之圖示說明在卷可稽（見本
      院卷第十六頁至第二十頁），是上揭證人楊敏政、江文祥
      證述號誌變換情形，亦與實際變換方式相符，並無瑕疵可
      指，應可採信。是本件路口因外環道路與台九線為同一時
      向，當台九線由北往南橫向號誌為綠燈時，外環道路上方
      之號誌亦為綠燈，當台九線由北往南橫向號誌為紅燈時，
      外環道路上方之號誌亦為紅燈，故本件查緝員警雖因站立
      位置無法直接看見外環道路停止線上方之號誌，然因外環
      道路停止線上方之燈號與台九線由北往南橫式燈號相同，
      為同一時向，是員警依其親眼所見之台九線由北往南橫式
      燈號為紅燈，據此判斷異議人行駛之外環道停止線上方亦
      為紅燈，並以異議人闖越外環道路停止線上方紅燈為由舉
      發異議人未遵守號誌，應無違誤。
（三）至證人劉登勝雖於本院審理證稱：我們開過來時，先看到
      我們上面（應是指停止線上方）是紅燈，當時綠燈是從太
      麻里街上過來是綠燈，然後就換我們是綠燈，其他地方是
      紅燈云云，並與異議人所述：在等紅燈時，係從太麻里市
      區開的車在走（即自太麻里街由南往北行向），接著換我
      們綠燈之語相符，然依前述三時向號誌之變換情形，自太
      麻里街由南往北行向為綠燈時，其他行向均為紅燈，再轉
      換為自大王國中由西往東行向為綠燈，其他行向均為紅燈
      ，是證人劉登勝證稱異議人駕駛之行向為綠燈云云，顯與
      該路口三時向號誌之變換情形不符，況異議人自行提出之
      抗告狀亦敘及上揭路口號誌變換情形為「台九線與外環道
      為綠燈時，太麻里街上過來與大王國中下來之燈號為紅燈
      ，再轉換成太麻里街上過來之號誌為綠燈時，其他三個號
      誌為紅燈，再轉換成大王國中下來之號誌為綠燈時，其他
      三個號誌為紅燈」等情（見抗告卷第三頁），是本件異議
      人於停等紅燈時，既係太麻里街區由南往北行向為綠燈，
      下一可通行之方向即應為自大王國中駛出之行向，並非異
      議人駕駛之外環道路方向，亦徵異議人抗辯並無闖越紅燈
      ，顯不可採。末查異議人雖聲請調閱路口監視器，然據證
      人楊敏政前證稱本件為取締動態違規，並無錄影等語，是
      實無調查之可能性，併予敘明。
五、綜上所述，本件異議人確有上揭違規事實，已堪認定。又汽
    車駕駛人在無箭頭導向燈號狀況下，紅燈左轉或右轉，均以
    闖紅燈論處。此有司法院 (70)院台廳字第03613號函解釋可
    資參照。查本案系爭路口燈號係三時向變換方式依次序變換
    燈號，已如前述，並無箭頭導向燈號，此有前揭臺東縣警察
    局九十六年二月十五日東警交字第0960034213號函可參，故
    異議人之違規行為係屬於違反道路交通管理處罰條例第五十
    三條第一項之闖紅燈行為，而非紅燈右轉之違規行為，併予
    敘明。故原處分機關依上揭規定及違反道路交通管理事件統
    一裁罰基準及處理細則之統一裁罰基準，裁處異議人罰鍰新
    臺幣二千七百元，並記違規紀錄三次，核無不當或違法。本
    件異議為無理由，應予駁回。
六、據上論斷，應依道路交通管理處罰條例第八十七條第二項、
    道路交通案件處理辦法第十九條規定，裁定如主文。
中　　華　　民　　國　　96　　年　　7 　　月　　31　　日
                  交通法庭  法　官  黃義成
以上正本證明與原本無異。
如不服本裁定，應於裁定送達後5日內向本院提出抗告狀（應附
繕本）。
中　　華　　民　　國　　96　　年　　7 　　月　　31　　日
                            書記官　侯麗茹
